【裁判字號】    95,易,1128
【裁判日期】    951027
【裁判案由】    竊盜等
【裁判全文】
臺灣臺北地方法院刑事判決              95年度易字第1128號
公  訴  人  臺灣臺北地方法院檢察署檢察官
被      告  甲○○
            丁○○
上列被告因竊盜等案件，經檢察官提起公訴（95年度偵字第6426
號），本院判決如下：
    主  文
甲○○連續結夥三人以上攜帶凶器竊盜，累犯，處有期徒刑貳年
肆月。
丁○○無罪。
    事  實
一、甲○○曾多次因竊盜案件，先後經臺灣基隆地方法院89年度
    訴字第378號與90年度訴字第186號、臺灣士林地方法院91年
    度易字第478 號分別判處有期徒刑6月、9月、1年2月確定，
    於民國94年8月3日縮刑期滿執行完畢，其中臺灣基隆地方法
    院90年度訴字第186 號之竊取方法，即係以剪子剪斷電纜線
    而竊取之。詎猶不知悔改，明知竊取道路旁之電纜線危險性
    甚高，且可能危害公眾安全，仍意圖為自己不法所有之概括
    犯意，自95年3月7日起，連續於如附表所示日期之下午11、
    12時許，或夥同丁○○及2 名自己所屬姓名、年籍不詳之姪
    子等計4人（丁○○及該2名姪子涉犯竊盜之罪嫌，均未據起
    訴），或單獨夥同丁○○，或夥同丁○○與其中1 名姪子，
    持客觀上足以對人之生命、身體安全構成威脅，而具有危險
    性之鐵撬、鉗子、千斤頂等物，前往臺北縣、市淡水河畔可
    見及圓山飯店之處，由丁○○在高處負責看守，甲○○及其
    姪子則以前開工具剪斷臺灣電力公司所有使用之電纜線後，
    加以竊取之，前後次數計3次，其中第1次所竊得之電纜線由
    甲○○與其姪子等3人朋分，並給付新台幣（下同）2,500元
    給丁○○作為代價，後2次所竊得之電纜線22平方約300公尺
    （價值約2萬5千元），則載往臺北縣石碇鄉○○路16之1 號
    乙○○家中，交由丁○○代為剝取內部銅線企圖販售牟利。
    嗣於同年月11日下午8時30分許，為警在上址查獲，並扣得
    該批電纜線，始查知上情。
二、案經臺北縣政府警察局新店分局報告臺灣臺北地方法院檢察
    署檢察官偵查起訴。
    理  由
壹、有罪即被告甲○○涉犯加重竊盜罪部分：
一、程序上事項：本件被告甲○○除爭執共同被告丁○○於偵訊
    時所為自白之證明力外，對於所有人證、物證之證據能力均
    不加以爭執，則該等證據均有證據能力，合先敘明。
二、訊據被告甲○○固坦承伊認識乙○○與被告丁○○，被告丁○○借住乙○○家中係伊所介紹，員警在乙○○家中扣得該
    批電纜線時伊也在現場等情，惟矢口否認有何竊盜之犯行，
    辯稱：被查獲當日係被告丁○○打電話給伊，要伊去載他下
    山，伊前去乙○○家途中即被員警逮獲，伊並不清楚員警為
    何對伊攔停，員警在伊車上所查扣之工具係伊工作時所用之
    物，並非竊盜工具云云。
三、經查，
  (一)上揭事實，業據證人即共同被告丁○○於本院審理時結證稱
    ：「（問：警察查獲的電纜何處來的？）（答：臺北我不熟
    ，大約在臺北淡水河可以看到圓山飯店的方向，那裡有許多
    停車場，是在河堤邊。）（問：你有無去偷？）（答：我只
    是從上面看守有無人過來，如果有人過來我就警示他們不要
    偷。）（問：是何人偷？）（答：是甲○○與他二個姪兒去
    偷，偷了許多次，有時二台車，有時三台車。）（問：是否
    知道車號？）（答：我只知道一台視廂型車，一台是轎車，
    車號沒有注意。）（問：他們去偷電線時，是在何時？）（
    答：大約都是在晚間11時至12時之間。）（問：偷竊工具？
    ）（答：有鉗子、千斤頂等，本案被查獲的工具不是偷竊的
    工具，因為那些都已經是壞掉的工具，我不知道那些壞掉工
    具做何用，我覺得我被甲○○出賣了。）（問：查獲的電線
    就是甲○○他們所偷竊的？）（答：對，從頭到尾甲○○只
    給我2,500 元，只給了我這一次，我坦白希望法院從輕發落
    。）（問：你來玩住我朋友家，你為何要害我？）（答：我
    沒有害甲○○，我上臺北已經快壹個星期，我每天睡在出去
    偷竊的轎車上，只有那天睡在他朋友家，所看到的情形就是
    這樣，被抓那天原本警察已經放過我，結果我不知道下山的
    路請甲○○載我，又被警察抓。）... （問：你剛說去偷竊
    多次，多久時間偷竊一次？）（答：中間有時會停一天，我
    記得偷了四、五天。）（問：偷竊期間？）（答：就是從95
    年3月7日上台北一直到被抓那幾天。）（問：甲○○二個姪
    兒是親的姪兒嗎？）（答：我不知道，甲○○只說是他姪兒
    ，名字我不知道，年紀跟我差不多，身高其中壹個比我高，
    壹個跟我差不多，我身高約172公分左右，體型壹個比我瘦
    ，壹個跟我差不多。）（問：被查獲的電纜就是這幾天所偷
    竊的數量？）（答：不是全部，有一些已經被他們三人當場
    分掉了，至於分了之後如何處理我不知道。）（問：現場扣
    到的電纜是從何處偷竊？）（答：扣到的電纜是我們偷了之
    後我與甲○○搬到石碇去的。」等情（見本院卷第52-54 頁
    ），核與其在第二次偵訊時陳稱：「（問：詳情？）（答：
    沒有『阿勇』這個人，『阿勇』是我虛擬的人物，這些東西
    都是甲○○及他兩個姪子去偷的，地點我也知道是在淡水那
    邊，請求檢方保護我全家的安全，我是實話實說。）... （
    問：贓物放在該處，甲○○有無叫你作何事？）（答：李說
    叫我幫忙削皮，我只有削幾條而已，當晚才在山上住，其他
    時間都是睡在車上，我身恐說實話他們會找我算帳。）」之
    情節相符（見偵卷第88頁）。綜此，被告丁○○為實際參與
    本件犯行之人，前開證稱自己之所見所聞本屬有據；且於警
    詢、第一次偵訊（見偵卷第8-11、72-77 頁）時雖陳稱該批
    電纜線係姓名、年籍不詳綽號「阿勇」之人交付與伊，惟其
    後於第二次偵訊時即坦承犯行，並表示因為怕被告甲○○及
    其親人報復，才於警詢、第一次偵訊時虛擬「阿勇」之人；
    況公訴意旨係起訴被告丁○○涉犯三年以下有期徒刑之收受
    贓物罪，被告丁○○前開於本院之證稱，亦讓自己成為五年
    以下、六月以上有期徒刑之竊盜共犯，亦即因為自己之證詞
    而受更不利益之判決，則被告丁○○亦無為自己脫罪而誣陷
    被告甲○○之問題，是應認被告丁○○前開之證稱為可採信
    。
  (二)證人乙○○於警詢時雖證稱被告甲○○、丁○○於95年3月9
    日載送該批電纜線前來，要求借放在他家，而證人即台電公
    司線路裝修員丙○○於警詢、偵訊時亦證稱該批電纜線係在
    臺北縣石碇鄉○○村○○路所竊得云云。惟查，證人乙○○
    業於本院審理時結證稱：「（問：有一位叫做丁○○你是否
    認識？）（答：我不認識。）（問：今年3 月11日是否有警
    察到你家搜查東西？）（答：我那期間跌倒所以都在家中，
    甲○○帶丁○○到我家來，甲○○說丁○○沒有地方住暫時
    在我家中借住，那天他們如何到我家的，因為我受傷所以沒
    有起來，也沒有看到他們如何來。）... （問：甲○○帶丁○○到你家中是那一天？）（答：甲○○帶丁○○到我家中
    那天，同一天晚上警察就來查獲。）（問：你在警察局說是
    在3月9日11點左右那天來的？）（答：我記得丁○○沒有在
    我家住一天，應該是同一天抓到的。）（問：到底是3月9日
    或是3 月11日？）（答：我現在記不得了。）」（見本院卷
    第100 頁），而證人丙○○於本院審理時亦結證稱：「（問
    ：有無實際看到警察所查獲的電纜，有無特徵可判定是你公
    司的電纜？）（答：我有看到，我們公司的電線有一定的規
    格，我當時看到所查獲的電纜，有些是我們公司的，被告所
    剪的研判是地下路燈管穿線，不是現場查獲的，是被查獲後
    我們公司去研判之後是這樣，查獲的電線的尺寸、規格非常
    多種。）（問：如何判斷出來查獲的電線從何處剪下來的？
    ）（答：以我們北南區來說，我們公司所失竊的電纜有數百
    公里，我無從判斷，當初分駐所說石碇查獲，因為石碇鄉也
    失竊非常多的電纜，我們研判是石碇鄉的電纜，但單就電纜
    外觀無從研判是何處的失竊的。）（問：石碇那邊失竊的電
    線也是這種管穿線？）（答：電線的規格是一樣的，但不能
    確定一定是從石碇那邊剪的。）」（見本院卷第50頁）。綜
    此，證人乙○○證稱被告丁○○於被查獲當日即95年3 月11
    日才前往借住，核與被告丁○○前述證稱之情節相符；而證
    人丙○○既證稱：從電纜外觀無從研判是何處失竊，不確定
    該批電纜線係從石碇鄉所剪的等情，亦難稱被告丁○○前述
    證稱該批電纜線係在臺北縣、市淡水河畔可見及圓山飯店之
    處所偷竊等內容，有何與事理相違之處。
  (三)綜上所述，由前揭共同被告丁○○、證人乙○○與丙○○之
    證詞，以及扣案電纜線等證物，足證被告甲○○確有竊盜之
    犯行，被告甲○○所辯無非係卸責之詞，不足採信。是本件
    事證明確，被告甲○○犯行堪以認定，應予依法論科。
四、查被告甲○○行為後，刑法業經立法院修正通過，並於94年
    2月2日經總統公布，規定自95年7月1日生效。按行為後法律
    有變更者，適用行為時之法律，但行為後之法律有利於行為
    人者，適用最有利於行為人之法律，現行刑法第2條第1項定
    有明文。此條規定乃與刑法第1 條罪刑法定主義契合，而貫
    徹法律禁止溯及既往原則，係規範行為後法律變更所生新舊
    法律比較適用之準據法，是刑法第2 條本身雖經修正，但刑
    法第2 條既屬適用法律之準據法，本身尚無比較新舊法之問
    題，應一律適用裁判時之現行刑法第2 條規定以決定適用之
    刑罰法律，先予辨明。又以本次刑法修正之比較新舊法，應
    就罪刑有關之共犯、未遂犯、想像競合犯、牽連犯、連續犯
    、結合犯，以及累犯加重、自首減輕暨其他法定加減原因（
    如身分加減）與加減例等一切情形，綜其全部罪刑之結果而
    為比較（最高法院95年5月23日95年度第8次刑庭會議決議可
    資參照）。經查：(一)共同正犯部分，新法將原刑法第28條「
    共同實施犯罪」之規定，修正為「共同實行犯罪」；(二)連續
    犯部分，新法將原刑法第56條連續犯之規定予以刪除；(三)累
    犯部分，新法第47條第1 項將：「受有期徒刑之執行完畢，
    或受無期徒或有期徒刑一部之執行而赦免後，五年以內再犯
    有期徒刑以上之罪者，為累犯，加重本刑至二分之一」之規
    定，修正為：「受徒刑之執行完畢，或一部之執行而赦免後
    ，五年以內故意再犯有期徒刑以上之罪者，為累犯，加重本
    刑至二分之一」。本院經綜合比較上開法律變更之情形，以
    94年2月2日修正公布前之規定對於被告較為有利，依據修正
    後刑法第2條第1項前段之規定，即應適用修正前之上開刑法
    規定，合先敘明。
五、查被告甲○○於上開時、地竊盜時，以事先備置之鐵撬、鉗
    子、千斤頂等物，剪斷電纜線後竊取之，該等物品均屬金屬
    製品，且有相當之重量或係利刃，顯見該等物品在客觀上對
    人之生命、身體、安全具有危險性，足供作為凶器使用。被
    告甲○○於如附表編號一、三所示時間分別夥同姪子二人與
    被告丁○○、姪子一名與被告丁○○為竊盜行為，均係結夥
    三人以上攜帶凶器竊盜；於如附表編號二所示時間夥同被告
    丁○○前往竊盜，係攜帶凶器竊盜。核被告甲○○所為，係
    犯刑法第321條第1項第3款、第4款之結夥三人以上攜帶凶器
    竊盜罪。被告甲○○與真實姓名、年籍不詳之姪子二人及被
    告丁○○間，有犯意聯絡及行為分擔，為共同正犯。而被告
    甲○○先後為如附表之三次竊盜犯行，時間緊接，方法雷同
    ，並觸犯構成要件相同之罪名，顯係基於概括犯意反覆為之
    ，應論以連續犯，並加重其刑。又被告甲○○有事實欄所載
    之前科，此有臺灣高等法院被告全國前案紀錄表一份在卷供
    參，則被告於五年內再犯本案有期徒刑以上之罪，為累犯，
    應依刑法第47條之規定，遞加重其刑。另公訴意旨雖僅就被
    告甲○○於如附表編號三所示時間之竊盜犯行提起公訴，然
    檢察官就犯罪事實一部起訴者，其效力即於全部，本件被告
    甲○○於如附表編號一、二所示時間所為竊盜之犯罪事實，
    與前揭論罪科刑之如附表編號三所示時間之竊盜犯行部分，
    有連續犯之關係，已如前述，基於審判不可分之原則，本院
    自應就屬於裁判上一罪之如附表編號一、二所示時間部分一
    併加以裁判。爰審酌：(一)被告甲○○係國小畢業之學歷，前
    已有多次竊盜之前科犯行，智識程度非高，生活品行狀況亦
    非良好；(二)被告甲○○僅為一己之利，即罔顧自身可能面臨
    之危險及公眾安全，以工具剪斷電纜線後而竊取之犯罪動機
    、目的與手段；(三)被告甲○○夥同多人持客觀上足以對人之
    生命、身體安全構成威脅，而具有危險性之鐵撬、鉗子、千
    斤頂等物，而竊取台電公司之電纜線，所獲利益雖僅約2萬5
    千元，惟可能造成公眾用電之不便及危險，其危害性甚鉅之
    危害程度；(四)被告於警詢、偵訊及本院審理時均未能坦承犯
    行，且猶百般飾詞卸責，毫無悔意之犯後態度等一切情狀，
    量處如主文所示之刑，以資儆懲。扣案被告甲○○所有之手
    套3雙、帆布1面、一字起子2支、大型油壓剪1支、鐵管2支
    、鋼條起子3支、斜口鉗1支、爬電線桿安全帶1條等物，被
    告甲○○否認係供本件犯行所用之物，而共同被告丁○○亦
    證稱該等物品均非被告甲○○供本件犯行所用，本院即無從
    宣告沒收。
貳、無罪即被告丁○○被訴贓物罪部分：
一、公訴意旨略以：被告甲○○於於95年3 月10日竊取扣案之電
    纜線得手後，將之載往臺北縣石碇鄉○○路16之1 號乙○○
    家中，交由借宿該處之丁○○代為剝取內部銅線企圖販售牟
    利，而丁○○明知甲○○交付之電纜線係竊取而來之贓物，
    仍基於收受贓物之故意，予以收受而持有並代為剝取所需銅
    線，因認被告丁○○涉犯刑法第349條第1項之竊盜罪嫌等語
    。
二、按收受贓物者，處3年以下有期徒刑、拘役或5百元以下罰金
    ，刑法第349條第1項定有明文。而所謂贓物，係指他人因違
    犯侵害財產法益之罪所得之物，故因自己犯罪所得之物，即
    非本罪之贓物。是贓物罪之成立，以關於他人犯罪所得之物
    為限，若係自己犯罪所得之物，即不另成贓物罪（最高法院
    24年上字第4416號著有判例意旨可資參照）。再按法院不得
    就未經起訴之犯罪審判；而諭知科刑之判決，得變更檢察官
    所應適用之法條者，亦應以起訴之犯罪事實為限，刑事訴訟
    法第268條、第300條分別定有明文。是刑事訴訟法第300 條
    所謂得就起訴之犯罪事實變更檢察官所引應起訴之法條，係
    指法院於不妨害事實同一之範圍內，得自由認定事實，適用
    法律而言。而常業竊盜罪與收受贓物罪，兩者非特社會事實
    歧異，即法律所賦予之評價亦不相同，殊非具有犯罪事實同
    一性之案件甚明（最高法院84年度台上字第2216號判決意旨
    可資參照）。
三、經查，本件被告丁○○係於如附表所示時間與被告甲○○及
    其姪子共同前往前往臺北縣、市淡水河畔可見及圓山飯店之
    處，以工具剪斷臺灣電力公司所有使用之電纜線後，加以竊
    取之，並將後2次所竊得之電纜線22平方約300公尺載往臺北
    縣石碇鄉○○路16之1 號乙○○家中，交由丁○○代為剝取
    內部銅線企圖販售牟利等情，均已如前所述，則該扣案電纜
    線自屬被告丁○○共同竊盜所得之物，被告丁○○事後剝取
    該電纜線內部銅線之行為，參照前述規定及判例意旨所示，
    自不另成立贓物罪。又被告丁○○涉犯加重竊盜罪之犯行既
    未經提起公訴，且與起訴之贓物罪間，兩者之基本社會事實
    並非同一，參照前述規定及判決意旨所示，本院即無從變更
    起訴法條而予以審判，自應由本院為無罪判決之諭知，而由
    公訴人另為適法之處置。
據上論斷，應依刑事訴訟法第299條第1項前段、第301條第1項，
刑法第2條第1項前段，94年2月2日修正公布前刑法第28條、第56
條、第321條第1項第3款、第4款，判決如主文。
本案經檢察官李傳侯到庭執行職務。
中    華    民    國    95    年    10    月    27    日
                  刑事第六庭審判長法  官  周占春
                                  法  官  林晏如
                                  法  官  林孟皇
本正本證明與原本無異。
如不服本判決，應於判決送達後10日內向本院提出上訴狀（應抄
附繕本）。告訴人或被害人如對於本判決不服者，應具備理由請
求檢察官上訴，其上訴期間之計算係以檢察官收受判決正本之日
期為準。
                                  書記官  宋德華
中    華    民    國    95    年    10    月    27    日
附錄本案論罪科刑法條全文：
中華民國刑法第320條（普通竊盜罪、竊佔罪）
意圖為自己或第三人不法之所有，而竊取他人之動產者，為竊盜
罪，處5年以下有期徒刑、拘役或5百元以下罰金。
意圖為自己或第三人不法之利益，而竊佔他人之不動產者，依前
項之規定處斷。
前二項之未遂犯罰之。
附表：
┌───┬──────┬────────────────┐
│ 次數 │  時    間  │      參    加   人    員       │
├───┼──────┼────────────────┤
│  一  │ 95年3月7日 │甲○○及其姪子2人與丁○○等計4人│
├───┼──────┼────────────────┤
│  二  │ 95年3月8日 │甲○○與丁○○等2人             │
├───┼──────┼────────────────┤
│  三  │ 95年3月10日│甲○○及其姪子1人與丁○○等3人  │
└───┴──────┴────────────────┘


司法院資訊處製作；財團法人民間司法改革基金會備份。
